【裁判字號】    92,交聲,71
【裁判日期】    921031
【裁判案由】    違反道路交通管理處罰條例
【裁判全文】
臺灣宜蘭地方法院交通事件裁定                      九十二年度交聲字第七一號
    移 送機 關  交通部公路總局台北區監理所宜蘭監理站
    異  議  人  甲○○
    即受處分人
右列異議人因違反道路交通管理處罰條例案件，對於交通部公路總局台北區監理所宜
蘭監理站於中華民國九十二年五月十九日所為之處分（處分案號：宜監字裁四三─Ａ
ＢＹ七四五三六八號），聲明異議，本院裁定如左：
        主  文
原處分撤銷。
甲○○不罰。
        理  由
一、原處分機關處分意旨略以：異議人即受處分人甲○○於民國九十一年十二月二十
    一日晚上十時三十分許，騎乘車牌號碼ＧＹＳ─三二六號重型機車，在台北市○
    ○街、龍江街口，經台北市政府警察局中山分局以異議人於駕駛執照吊扣期間駕
    駛重型機車掣單舉發，爰依道路交通管理處罰條例第二十一條第一項第七款裁處
    新台幣一萬二千元。
二、異議意旨略以：警員開立之違規罰單，應該在被查獲之當場交付異議人確認簽收
    ，但該違規通知單並無異議人之收受簽章，足見異議人並無受檢違規開單之事實
    。且舉發違規事實欄上亦經塗改，若員警於攔檢時已查證，為何須退回後才塗改
    。異議人前於九十二年二月六日查詢時並無該案紀錄，再於九十二年四月十七日
    要辦理汽車駕駛執照更換時，才知該違規通知單除了沒有簽收，違規事項有塗改
    ，而且住址錯誤等語。
三、按汽車駕駛人之行為有左列情形之一，當場不能或不宜攔截製單舉發者，得對汽
    車所有人逕行舉發處罰：「一、闖紅燈或平交道。二、搶越行人穿越道。三、違
    規停車而駕駛人不在場。四、不服指揮稽查而逃逸，或聞消防車、救護車、警備
    車、工程救險車之警號不立即避讓。違規停車或搶越行人穿越道，經各級學校交
    通服務隊現場導護人員簽證檢舉。六、其他違規行為經以科學儀器取得證據資料
    者。」而逕行舉發者，應按已查明之資料填註車牌號碼、車輛種類、車主姓名或
    名稱及地址，由舉發機關送達被通知人，道路交通管理處罰條例第七條之二第一
    項、第二項分別定有明文。又逕行舉發違反道路交通管理事件，經汽車所有人依
    通知單之應到案日期前到案，並告知違規駕駛人姓名、身分證統一編號及住址者
    ，處罰機關應即另行通知違規駕駛人到案依法處理；逾應到案日期，處罰機關應
    依道路交通管理處罰條例第八十五條第三項規定處罰該汽車所有人。又違反道路
    交通管理事件，行為人認為舉發之事實與違規情形相符者，得於接獲通知單後十
    五日內，親自或委託他人持該通知單，不經裁決自動向指定之處所，逕依各條款
    罰鍰最低額繳納結案。違反道路交通管理事件統一裁罰標準及處理細則（下稱處
    理細則）第二十三條二項、第二十四條、第四十八條第一項分別定有明文。揆諸
    上開處理細則之規定，無非在避免舉發錯誤及使逕行舉發之違規人（受處分人）
    得以釐清責任歸屬及得以最低處罰標準在限期內自動繳納罰款。是逕行舉發者，
    應記明車輛車牌號碼、車型等可資辨明之資料，且受處分人自應先受「舉發違反
    道路交通管理事件通知單」之通知，其始知悉應到案日期，否則受處分人即無從
    知悉應到案日期，主管機關未經合法送達逕行裁決，其裁決程序即屬不適法。
四、經查本件台北市政府警察局中山分局警員逕行舉發異議人於駕駛執照吊扣期間，
    於九十一年十二月二十一日，駕駛車牌號碼ＧＹＳ─三二六號重型機車，在臺北
    市○○○○○街口為警查獲，惟異議人間此否認有前開違規事實，雖證人即舉發
    警員洪德寬於本院調查中證稱：本件違規事實應該是當場舉發，而異議人的情況
    可能是先前有另一違規時，而異議人拒絕簽收，嗣後於舉發時送交監理單位，監
    理單位於發現後會要求他們補開單，而期間行文時間有時會差一、二個月等語（
    參見本院九十二年七月十五日訊問筆錄）。依警員洪德寬之前開證述，本件異議
    人係於駕駛執照吊扣期間駕駛重型機車為警逕行舉發，核與道路交通管理處罰條
    例第七條之二第一項逕行舉發之要件有間，應不得逕行舉發，再舉發警員經本院
    於九十二年七月十五日當庭諭知提供異議人是否於當日駕駛重型機車之其他違規
    資料，惟迄今未檢送相關資料到院，則舉發警員證稱異議人係因其他交通違規事
    件為警當場舉發後，於移送監理單位裁罰時，始知悉異議人於駕駛執照吊扣期間
    猶駕駛重型機車等情尚非無疑，難認異議人有舉發單位所指之違規事實。參以卷
    附舉發違反道路交通管理事件通知單上送達處所載明係「宜蘭市○○路一六八巷
    三十八號」，經核亦與異議人之住所「宜蘭市○○路一六八巷四十八號」不符，
    是本件受處分人辯稱其並未收到舉發違反道路交通管理事件通知單，可以採信。
    則本件逕行舉發單位其逕行舉發程序既有上開瑕疵，復無證據證明異議人確有裁
    決書上所載違規事實，原處分自應予以撤銷並為不罰之諭知。
五、據上論結，應依道路交通案件處理辦法第二十條，裁定如主文。
中      華      民      國    九十二    年      十      月    三十一    日
                                      臺灣宜蘭地方法院交通法庭
                                          法  官  辜  漢  忠
右正本證明與原本無異。
如不服本裁定，應於裁定送達後五日內向本院提出抗告狀。( 應附繕本 )
                                          書記官  林  秀  麗
中      華      民      國    九十二    年      十一    月    三        日


司法院資訊處製作；財團法人民間司法改革基金會備份。
